臺灣臺中地方法院刑事判決　　　　　　　93年度易字第2229號
公　訴　人　臺灣臺中地方法院檢察署檢察官
被　　　告　甲○○
上列被告因業務侵占等案件，經檢察官提起公訴（九十三年度偵
字第五二二四號、九十三年度偵緝第五六五號），本院合議庭裁
定改以簡式審判程序審理後，判決如下：
    主  文
甲○○連續意圖為自己不法之所有，而侵占對於業務上所持有之
物，處有期徒刑捌月。於如附表所示支票之背面偽造「丙○○」
署押（簽名）壹枚，沒收。
    事  實
一、甲○○自民國八十八年六月間起至九十二年七月十日止，在
    於乙○○○保險股份有限公司（下稱南山公司）擔任業務員
    ，負責招攬保險、代公司向客戶收費等事宜，為從事業務之
    人。詎甲○○因缺錢花用，竟基於意圖為自己不法之所有之
    概括犯意，先於九十一年十二月底，向保戶丙○○收取保費
    新臺幣（下同）五萬九千二百八十二元，又於九十二年四月
    十九日，在臺中縣大里市某地，向保戶簡榮男收取貸款償還
    款六萬元，再於九十二年五月八日，在臺中市○○路夜市，
    向客戶張權文收取支付保費所用之面額四萬二千四百八十七
    元之支票一紙，並分別於收得前揭客戶所交付之款項後，即
    予以侵占入己，而均未繳回公司。而甲○○為掩飾其侵占丙
    ○○上揭保費之犯行，竟基於行使偽造私文書之犯意，在未
    經丙○○同意下，即在其持有如附表所示之發票人為潘榮樹
    、付款人為臺中商業銀行霧峰分行、帳號0000000號
    、票號ＷＧＡ0000000號、發票日九十二年六月二十
    六日、發票金額五萬九千二百八十二元之支票一紙之背面偽
    造丙○○之署押（簽名）一枚，偽造完成用以表示丙○○對
    該支票負擔保責任意思之私文書，旋於當日持交南山公司而
    行使之，足以生損害於丙○○及南山公司。甲○○復自九十
    一年四月八日起至九十二年十月止，在太陽保險經紀人股份
    有限公司（下稱太陽保險經紀人公司）擔任業務員，負責為
    臺灣人壽保險公司招攬保戶並收取保費事宜，亦屬從事業務
    之人，竟承前意圖為自己不法之所有之概括犯意，先後於九
    十二年三月二十九日、同年四月十九日，在臺中縣大里市○
    ○○路一五六號，向保戶簡榮男分別收取二萬七千六百零六
    元、六萬元之保費，隨即將之侵占入己，而未繳回太陽保險
    經紀人公司，甲○○為掩飾其侵占保費之犯行，乃持發票人
    為潘榮樹、付款人為臺中商業銀行霧峰分行、帳號0000
    000號、票號ＷＧＡ0000000號、發票日九十二年
    四月二十七日、金額八萬七千六百零六元之支票一紙繳回公
    司。嗣因甲○○未能按時將所侵占之款項繳回各該公司，且
    所用以支付之前揭二紙支票均屆期未獲付款，經該二公司向
    保戶查詢，始發覺上情。
二、案經南山公司代表人郭文德訴由臺灣臺中地方法院檢察署檢
    察官及太陽保險經紀人公司代表人曾年正訴由臺灣高雄地方
    法院檢察署呈請臺灣高等法院檢察署檢察長核轉臺灣臺中地
    方法院檢察署檢察官偵查起訴。
    理  由
一、訊據被告甲○○對於上揭時、地，利用職務之便侵占南山公
    司、太陽保險經紀人公司所有之客戶保費之事實坦承不諱，
    業據告訴代理人即告訴人南山公司之職員丁○○、太陽保險
    經紀人公司之職員梁儒顯於偵查中分別指訴綦詳，且經證人
    簡榮男、張權文、丙○○分別於警詢、偵查中證述明確，且
    有南山人公司業務員訂約申請書影本一份、聲明書影本三份
    、收費證明臨時收據影本三份、太陽保險經紀人行銷人員報
    聘申請書影本一份、約定書一份、臺灣人壽保險股份有限公
    司退票簽收回條影本一份、前揭票號ＷＧＡ0000000
    號支票影本一張、退票理由單影本一張、臺灣人壽之證人簡
    榮男保單影本一份、如附表所示之支票及退票理由單各一張
    在卷足稽，足認被告之自白與事實相符。本件事證明確，被
    告之犯行，應堪認定。
二、被告甲○○自八十八年六月間起至九十二年七月十日止，在
    於南山人公司擔任業務員，負責招攬保險、代公司向客戶收
    費等事宜，復自九十一年四月八日起至九十二年十月止，在
    太陽保險經紀人公司擔任業務員，負責為臺灣人壽保險公司
    招攬保戶並收取保費事宜，均屬從事業務之人。而甲○○為
    掩飾其侵占丙○○上揭保費之犯行，未經丙○○同意，在如
    附表所示之支票背面偽造丙○○之署押（簽名）一枚，偽造
    完成用以表示丙○○對該支票負擔保責任意思之私文書，旋
    於當日持交南山公司而行使之，足以生損害於丙○○及南山
    公司。是核被告所為，係犯刑法第三百三十六條第二項之業
    務侵占罪及同法第二百十六條、第二百十條之行使偽造私文
    書罪。被告在如附表所示之支票背面偽造丙○○署押（簽名
    ），用以偽造私文書，其偽造署押之行為係偽造私文書之部
    分行為，應不另論罪；而被告偽造私文書後進而行使，偽造
    之低度行為應為行使之高度行為所吸收，亦不另論罪。被告
    先後多次業務侵占犯行，時間緊接，觸犯構成要件相同之罪
    名，顯係基於概括犯意反覆為之，為連續犯，應依刑法第五
    十六條規定以一罪論，並加重其刑。而被告所犯上開二罪間
    ，有方法結果之牽連關係，為牽連犯，應依刑法第五十五條
    規定，從一重之業務侵占罪論處。爰審酌被告係因經濟困難
    方罹刑章，犯罪手段尚屬平和、侵占之金額非鉅，迄未與被
    害人達成和解，僅清償部分款項及犯罪後坦承犯行，態度良
    好等一切情狀，量處如主文所示之刑，以示懲儆。末查，被
    告於如附表所示支票背面上偽造之「丙○○」之署押（簽名
    ）一枚，不論屬於犯人與否，應依刑法第二百十九條規定宣
    告沒收之。
據上論斷，應依刑事訴訟法第二百七十三條之一第一項、第二百
九十九條第一項前段，刑法第五十六條、第三百三十六條第二項
、第二百十六條、第二百十條、第五十五條、第二百十九條，罰
金罰鍰提高標準條例第一條前段，判決如主文。
中　　華　　民　　國　　94　　年　　8 　　月　　23　　日
                        臺灣臺中地方法院刑事第十一庭
                                法  官  王世華
以上正本證明與原本無異。
如不服本判決，應於收受送達後10日內向本院提出上訴書狀（應
附繕本）。
　　　　　　　　　　　　　　　　書記官  劉易柔
中　　華　　民　　國　　94　　年　　8 　　月　　23　　日
附錄本案論罪科刑法條全文：
中華民國刑法第二百十條
 (偽造變造私文書罪)
偽造、變造私文書，足以生損害於公眾或他人者，處五年以下有
期徒刑。
中華民國刑法第二百十六條 (行使偽造變造或登載不實之文書罪
 )行使第二百十條至第二百十五條之文書者，依偽造、變造文書
或登載不實事項或使登載不實事項之規定處斷。
刑法第三百三十六條
對於公務上或因公益所持有之物，犯前條第一項之罪者，處一年
以上七年以下有期徒刑，得併科五千元以下罰金。
對於業務上所持有之物，犯前條第一項之罪者，處六月以上五年
以下有期徒刑，得併科三千元以下罰金。
前二項之未遂犯罰之。
附表
┌──┬───┬────┬───────┬────┬──┐
│名稱│發票人│票號    │付款人及帳號  │發票日  │發票│
│    │      │        │              │        │金額│
├──┼───┼────┼───────┼────┼──┤
│支票│潘榮樹│W GA1028│臺中商業銀行霧│九十二年│新台│
│    │      │234     │峰分行；帳號  │六月二十│幣五│
│    │      │        │0000000       │六日    │萬九│
│    │      │        │              │        │千二│
│    │      │        │              │        │百八│
│    │      │        │              │        │十二│
│    │      │        │              │        │元  │
└──┴───┴────┴───────┴────┴──┘
